ACORDAO-COMPLETO-2326873

ACÓRDÃO 1803/2020 ATA 5/2020 - PRIMEIRA CÂMARA

VISTOS, relatados e discutidos estes autos de tomada de contas especial instaurada pela Diretoria Executiva do Fundo Nacional de Saúde - FNS em razão de irregularidades detectadas na execução físico-financeira do Contrato 9/2006 celebrado entre o Centro Nacional de Primatas - Cenp e a empresa Project Engenharia e Construções Ltda. - EPP e nos serviços executados pela empresa W.J.S. Ferreira ME decorrentes da Dispensa de Licitação 52/2006, consistentes no pagamento por serviços contratados e não realizados,
	ACORDAM os Ministros do Tribunal de Contas da União, reunidos em sessão da Primeira Câmara, diante das razões expostas pelo Relator, em: 
9.1. com fundamento nos arts. 1º, inciso I, 16, inciso III, alíneas "b" e "c", da Lei 8.443/1992 c/c os arts. 19 e 23, inciso III, da mesma Lei, e com os arts. 1º, inciso I, 209, incisos I e III e § 5º, 210 e 214, inciso III, do RITCU, julgar irregulares as contas dos responsáveis abaixo indicados, condenando-os, solidariamente, ao pagamento das quantias discriminadas, fixando-lhes o prazo de 15 (quinze) dias, a contar da notificação, para que comprovem, perante este Tribunal (consoante art. 214, inciso III, alínea "a", do RITCU) , o recolhimento da dívida aos cofres da Fundação Nacional da Saúde, atualizada monetariamente e acrescida dos juros de mora, calculados a partir da data indicada até a do efetivo recolhimento, na forma da legislação em vigor:
9.1.1. José Augusto Pereira Carneiro Muniz (XXX.358.872-XX) , João Bosco da Costa Araújo (XXX.170.592-XX) e Project Engenharia e Construções Ltda - Epp (07.819.769/0001-85) , em relação à Nota Fiscal 66 decorrente do Contrato 9/2006:
	Valor original (R$) 
	Data da ocorrência

	58.000,00
	31/1/2007

9.1.2. José Augusto Pereira Carneiro Muniz (XXX.358.872-XX) , Paulo Sérgio da Pureza Pantoja (XXX.356.762-XX) e Project Engenharia e Construções Ltda - Epp (07.819.769/0001-85) , em relação à Nota Fiscal 71 decorrente do Contrato 9/2006:
	Valor original (R$) 
	Data da ocorrência

	72.500,00
	9/3/2007

9.1.3. Itacy Arnaud Sales (XXX.513.182-XX) , Paulo Sérgio da Pureza Pantoja (XXX.356.762-XX) e W J S Ferreira (01.147.009/0001-92) , em relação à Nota Fiscal 32 decorrente do contrato referente à Dispensa de Licitação 52/2006:
	Valor original (R$) 
	Data da ocorrência

	6.922,95
	6/12/2006

9.2. aplicar aos responsáveis abaixo indicados, individualmente, a multa prevista no art. 57 da Lei 8.443/1992, nos valores indicados, com a fixação do prazo de quinze dias, a contar das notificações, para comprovarem, perante o Tribunal (art. 214, inciso III, alínea "a", do Regimento Interno) , o recolhimento das referidas quantias aos cofres do Tesouro Nacional, atualizada desde a data do presente acórdão até a do efetivo pagamento, caso quitada após o vencimento, na forma da legislação em vigor:
	Responsável
	Valor (R$) 

	José Augusto Pereira Carneiro Muniz (XXX.358.872-XX) 
	30.000,00

	Itacy Arnaud Sales (XXX.513.182-XX) 
	2.000,00

	João Bosco da Costa Araújo (XXX.170.592-XX) 
	15.000,00

	Paulo Sérgio da Pureza Pantoja (XXX.356.762-XX) 
	15.000,00

9.3. autorizar, nos termos do art. 28, inciso II, da Lei 8.443/1992, a cobrança judicial das dívidas, caso não sejam atendidas as notificações;
9.4. autorizar, caso solicitado, o pagamento das dívidas em até 36 (trinta e seis) parcelas mensais e consecutivas, nos termos do art. 26 da Lei 8.443/1992 c/c o art. 217 do RITCU, fixando-lhe o prazo de 15 (quinze) dias, a contar do recebimento da notificação, para comprovar perante o Tribunal o recolhimento da primeira parcela, e de 30 (trinta) dias, a contar da parcela anterior, para comprovar o recolhimento das demais parcelas, devendo incidir sobre cada valor mensal, atualizado monetariamente, os juros de mora devidos, na forma prevista na legislação em vigor;
9.5. alertar aos responsáveis que a inadimplência de qualquer parcela acarretará o vencimento antecipado do saldo devedor, nos termos do art. 217 do Regimento Interno do TCU;
9.6. encaminhar cópia do presente acórdão ao Procurador-Chefe da Procuradoria da República no Estado do Pará, à Superintendência Regional do Departamento de Polícia Federal no Estado do Pará e ao Ministério da Saúde; e
9.7. dar ciência e remeter cópia do presente acórdão aos responsáveis, à Fundação Nacional de Saúde e ao Centro Nacional de Primatas - Cenp.

Tomada de contas especial instaurada pelo pelo Centro Nacional de Primatas com vistas a apurar irregularidades nos pagamentos efetuados em decorrência de contratos celebrados com as empresas Project Engenharia e Construções Ltda. - EPP e W.J.S. Ferreira

Primeira Câmara

Centro Nacional de Primatas.

3. Interessados/Responsáveis:
3.1. Interessado: Diretoria-Executiva do Fundo Nacional de Saúde (00.530.493/0002-52)
3.2. Responsáveis: Adriano de Sousa Bandeira (XXX.098.622-XX); Itacy Arnaud Sales (XXX.513.182-XX); José Augusto Pereira Carneiro Muniz (XXX.358.872-XX); João Bosco da Costa Araújo (XXX.170.592-XX); Paulo Sérgio da Pureza Pantoja (XXX.356.762-XX); Project Engenharia e Construcoes Ltda - Epp (07.819.769/0001-85); W J S Ferreira (01.147.009/0001-92); Wilson Jose de Souza Ferreira (XXX.067.052-XX).

13.1. Ministros presentes: Bruno Dantas (na Presidência), Benjamin Zymler (Relator) e Vital do Rêgo.
13.2. Ministro-Substituto convocado: André Luís de Carvalho.
13.3. Ministros-Substitutos presentes: Augusto Sherman Cavalcanti e Weder de Oliveira.

ACORDAO-COMPLETO-2414325

Acórdão 9286/2020 - Primeira Câmara

BENJAMIN ZYMLER

Adoto como relatório o parecer da unidade técnica, cujos termos são os seguintes:
"INTRODUÇÃO
1.	Cuidam os autos de tomada de contas especial instaurada pela Diretoria Executiva do Fundo Nacional de Saúde - FNS em razão de irregularidades detectadas na execução físico-financeira do contrato nº 9/2006 celebrado entre o Centro Nacional de Primatas - Cenp e a empresa Project Engenharia e Construções Ltda.-EPP e nos serviços executados pela empresa W. J. S. Ferreira ME, decorrentes da dispensa de licitação 52/2006.
HISTÓRICO
2.	Quando da realização de auditoria de gestão pela Controladoria-Geral da União no Estado do Pará no Centro Nacional de Primatas - Cenp, referente ao exercício de 2006, o respectivo Relatório de Auditoria de Gestão (peça 6, p. 5-135) consignou, dentre outros, os fatos que dizem respeito a esta TCE.
2.1.	No item 1.3.1.8 - Constatação 013, o referido relatório descreve que, ao analisar o contrato administrativo 9/2006, celebrado em 13/12/2066 entre o Centro Nacional de Primatas - Cenp e a empresa Project Engenharia e Construções Ltda.-EPP, cujo objeto fora a implantação de um pomar no Cenp, a equipe identificou antecipação de pagamentos e pagamentos por serviços não executados. Consignou que, ao realizar inspeção no local da obra, no dia 15/3/2007, constatou o seguinte quadro de execução físico-financeira:
	ITEM
	PAGO
	REALIZADO

	Plantio de mudas de banana
	400
	49

	Coroamento de cova plantada
	735
	Zero

	Tratos culturais
	100%
	Zero

	Preparo da área (aração e gradagem) 
	100%
	Zero

2.1.1.	No mesmo contrato 9/2006, o órgão de controle interno constatou também outras impropriedades/irregularidades, quais sejam:
	a) área da obra coberta por capim e mal conservada, não obstante o contrato estabelecer que "todas as áreas afetadas pela obra terão de ser entregues perfeitamente limpas e os entulhos terão de ser removidos para área fora do terreno do CENP/SVS/MS";
	b) a empresa apresentou como garantia da execução dos serviços a Apólice da Dívida Pública nº 882.233, no valor de um conto de réis (decreto 17.444, de 22/9/1926) ;
	c) ausência de projeto básico;
	d) ausência de cronograma físico-financeiro.
2.2.	No item 1.3.1.6 - Constatação 011 (peça 6, p. 43-45) , o relatório consigna que, ao analisar o processo nº 25208.000.729/2006-84 (Dispensa nº 52/2006) referente ao empenho 2006NE900290, de 29/11/2006, no valor de R$ 6.922,95, que trata de serviços de manutenção de torre de telecomunicações cuja contratada fora a empresa W. J. S. Ferreira - ME, constatou as seguintes irregularidades:
	a) a ausência de projeto básico ou de orçamento detalhado dos custos dos serviços;
	b) pagamento da nota fiscal nº 32, de 4/12/2006, no valor de R$ 6.922,95 (peça 13, p. 98) por meio da ordem bancária 20060B900424, de 6/12/2006 (peça 13, p. 112) sendo que, em visita ao local dos serviços em companhia da servidora que atestara a execução dos mesmos, verificou-se que sequer haviam sido iniciados.
3.	Assim, em 16/9/2008, foi instaurado Processo Administrativo Disciplinar no Centro Nacional de Primatas - Cenp (peça 2, p. 99) , com o fim de apurar responsabilidades pelos fatos inquinados de irregulares, consignados no Relatório de Auditoria de Gestão acima referido. A Comissão de Processo Administrativo Disciplinar apresentou seu Relatório Final em 19/12/2008 (peça 5, p. 4-80) .
4.	O Tribunal de Contas da União, ao apreciar as contas anuais do Cenp/PA referentes ao exercício de 2006 (TC Processo 019.933/2007-2) , prolatou, em 8/5/2012, o Acórdão 2529/2012-TCU-Primeira Câmara, sendo relator o Ministro Valmir Campelo, com a seguinte determinação:
9.6 determinar ao Centro Nacional de Primatas - Cenp que:
9.6.1 se ainda não o fez, providencie a imediata instauração, fixando o prazo máximo de 180 (cento e oitenta) dias para conclusão e remessa à Secretaria Federal de Controle Interno, de processo de tomada de contas especial, para apuração dos débitos decorrentes de irregularidades nos pagamentos dos Contratos 7/2006 e 9/2006, celebrados com a empresa Project Engenharia e Construções Ltda., diante do consignado nos itens 1.3.1.1 e 1.3.1.8 do Relatório de Auditoria da Secretaria Federal de Controle Interno;
5.	Assim, a Diretoria Executiva do Fundo Nacional de Saúde instaurou esta TCE que trata dos fatos descritos nos itens 2.1 e 2.2 acima, enquanto o contrato nº 7/2006 foi objeto da TCE consubstanciada no TC Processo 029.026/2015-6.
6.	A instrução inicial, à peça 18, após análise dos fatos constantes do processo autos propôs a realização de citação dos responsáveis arrolados nos autos. Por Despacho, à peça 21, o Ministro-Relator Benjamin Zymler autorizou a realização das citações propostas pela Secex/PA. Cumpridas as citações pela Secex/PA, passaremos à análise técnica da situação dos responsáveis, que será realizada por contrato.
EXAME TÉCNICO
Quanto ao contrato 9/2006, celebrado entre o Cenp e a empresa Project Engenharia e Construções Ltda.-EPP
7.	Inicialmente, convém registrar que a razão social da empresa Project Engenharia e Construções Ltda. - EPP, CNPJ 07.819.769/0001-85, está grafada nas notas fiscais presentes à peça 3, p. 284 e 316, como Project Engenharia e Construções Ltda. É que houve mudança de razão social no ano de 2008, segundo consulta ao DGI/TCU. Nesta instrução utilizaremos a nova denominação.
8.	Foram citados, solidariamente, os Srs. Paulo Sergio da Pureza Pantoja, CPF XXX.356.762-XX, Diretor do Cenp à época dos fatos, Joao Bosco da Costa Araújo, CPF XXX.170.592-XX, Administrador do Cenp à época dos fatos, Jose Augusto Pereira Carneiro Muniz, CPF XXX.358.872-XX, fiscal do Contrato 9/2006, e a empresa Project Engenharia e Construções Ltda. - EPP, CNPJ 07.819.769/0001-85, contratada para a execução dos serviços.
8.1.	A ocorrência foi a não execução total do objeto do Contrato 9/2006, Pregão Eletrônico 15/2006, celebrado entre o Cenp e a empresa Project Engenharia e Construções Ltda. - EPP, CNPJ 07.819.769/0001-85, referente a pagamentos efetuados por serviços não realizados, relativos à implantação de um pomar no Cenp.
8.2.	Os dispositivos legais infringidos foram os arts. 65, inc. II, alínea "c", e 66, da Lei 8.666/1993, e art. 62 da Lei 4.320/1964.
8.3.	As datas das ocorrências e os valores históricos foram os seguintes:
	datas das ocorrências / valores históricos dos débitos:
	     22/2/2007	                      R$ 72.500,00
	29/10/2007		                    R$ 58.000,00
	TOTAL                         R$ 130.500,00
9.	Neste ponto entendemos oportuno manifestar nossa discordância quanto aos valores históricos imputados aos responsáveis e às respectivas datas das ocorrências.
9.1.	A nota fiscal nº 66, de 29/1/2007, no valor de R$ 58.000.00 (peça 3, p. 284) foi paga por meio da ordem bancária 2007OB900038, de 31/1/2007 cuja data de saque foi 1/2/2007  (peça 3, p. 306) . O valor líquido pago à empresa Project Engenharia e Construções Ltda, foi de R$ 52.751,00 visto que ocorreram as seguintes retenções:
	a) R$ 3.393,00 IRPJ, conforme 2007DF900026 (peça 3, p. 298) ;
	b) R$ 1.276,00 para o INSS, conforme guia 2007GP900009 (peça 3, p. 300) ;
	c) R$ 580,00 a título de ISS, conforme 2007DR900011 (peça 3, p. 302-304) .
9.2.	A nota fiscal nº 71, de 22/2/2007, no valor de R$ 72.500,00 (peça 3, p. 316) foi paga por meio da ordem bancária 2007OB900077, de 9/3/2007, cuja data de saque foi 12/3/2007 (peça 3, p. 344) . O valor líquido pago a empresa Project Engenharia e Construções Ltda, foi de R$ 65.938,75 visto que ocorreram as seguintes retenções:
	a) R$ 725,00 a título de ISS, conforme 2007DR900020 (peça 3, p. 336-338) ;
	b) R$ 4.241,25 IRPJ, conforme 2007DF900049 (peça 3, p.240) ;
	c) R$ 1.595,00 para o INSS, conforme 2007GP900014 (peça 3, p. 342) .
9.3.	Assim, as datas das ocorrências e os valores históricos corretos são os seguintes:
	documento/datas das ocorrências (saques) / valores históricos dos débitos:
	2007OB900038 (NF nº 66)              		1/2/2007	                                    R$ 52.751,00
	2007OB900077 (NF nº 71)              12/3/2007                                  R$ 65.938,75
	            TOTAL                                      R$ 118.689,75
9.4.	Como a nova configuração de datas e valores dos débitos enseja situação favorável aos responsáveis arrolados nesta TCE, entendemos que o erro cometido não invalida as citações realizadas, conforme Acórdão 296/2018-TCU-Primeira Câmara, Ministro-Relator Walton Alencar Rodrigues; Acórdão 3885/2011-TCU-Segunda Câmara, Ministro-Relator André de Carvalho; Acórdão 1478/2015-TCU-Segunda Câmara, Ministro-Relator Raimundo Carreiro e Acórdão 2158/2013-TCU-Plenário, Ministro-Relator Ana Arraes.
Alegações de defesa de José Augusto Pereira Carneiro Muniz (peça 53) 
10.	O Sr. Jose Augusto Pereira Carneiro Muniz, CPF XXX.358.872-XX, fiscal do Contrato 9/2006, foi citado pelo Ofício Secex/PA 2690/2014 (peça 32) , entregue em seu endereço no dia 5/2/2015, conforme Aviso de Recebimento AR238971782CC à peça 48. Solicitou, por seu representante legal, cópia integral dos autos e dilação do prazo para apresentação de defesa por 30 dias (peça 37) . Ambas solicitações foram atendidas conforme Despacho à peça 40. Apresentou alegações de defesa presentes à peça 53, que serão analisadas a seguir.
11.	A partir do item 3 de sua defesa (peça 53, p. 3) o defendente, por meio de seu representante legal, afirma que:
11.1.	a) apenas certificou as notas fiscais por ter entendido, após análise da execução da obra, que os serviços haviam sido efetivamente executados e concluídos. Dele não se poderia exigir uma análise técnica completa e perfeita visto que sua formação é medicina veterinária;
11.1.1.	Análise: É exatamente por ter certificado a execução das obras nas notas fiscais nº 66 e 71 (peça 3, p. 284 e 316, respectivamente) que o Sr. José Augusto Pereira Carneiro Muniz está sendo responsabilizado nesta TCE. Além da atestação da realização dos serviços há dois Relatórios da Execução dos Serviços por ele produzido (peça 3, p. 288 e 318) que descrevem os serviços executados até então pela empresa contratada. Foi a partir dos relatórios e da atestação das notas fiscais que se desencadeou o processo de pagamento dos valores inquinados de irregulares. 
11.2.	b) não detinha conhecimentos na área específica para realizar uma análise técnica com perfeição, isto porque o defendente é médico veterinário. Fora designado pela Administração Pública para exercer encargo para o qual não tinha conhecimentos específicos;
11.2.1.	Análise: O argumento não aproveita ao defendente visto que não era obrigado a aceitar o encargo de fiscal dos serviços objeto do contrato 9/2006. Poderia ter recusado. Ao aceitar, tornou-se responsável pelos atos praticados no âmbito de sua função.
11.3.	c) quando da prolação do Acórdão 2.529/2012 no âmbito do processo TC Processo 019.933/2007-2, a 1ª Câmara entendeu por diferir a conclusão acerca das razões de justificativas apresentadas pelo defendente, quando do exame das tomadas de contas especiais, tendo opinado pelo acatamento das razões de justificativas por ele apresentadas, por ter sido designado indevidamente fiscal do contrato nº 9/2006. Também transcreve excerto de instrução havida no âmbito do TC Processo 019.933/2007-2 cujo teor lhe seria favorável;
11.3.1.	Análise: O Parecer a que se refere o defendente consta da instrução do AUFC Octávio José Pessoa Ferreira no exame de respostas a audiências realizadas no âmbito do TC Processo 019.933/2007-2, que se encontra sobrestado. Naquela oportunidade, o referido auditor, no item 4.8.6 da sua instrução, opinou pelo acatamento das razões do Sr. José Augusto Pereira Carneiro Muniz por ter sido designado indevidamente fiscal do contrato. 	A mencionada instrução foi levada em conta quando da prolação do Acórdão 2.529/2012, mas o Relator diferiu a análise das razões de justificativa para esta TCE, para melhor aferição de sua atuação. No item 13 do seu Voto o Ministro-Relator Valmir Campelo assim se pronunciou:
 (...) 
Entendo, todavia, conveniente inserir item no acórdão para que o Tribunal acolha as razões de justificativas apresentadas, exceto quanto ao Sr. José Augusto Pereira Carneiro Muniz, cujo exame das razões de justificativas deve ser diferido para o momento da análise das tomadas de contas especiais a serem instauradas. Explico. É que mencionado responsável foi ouvido em audiência como fiscal dos Contratos 7/2006 e 9/2006, nos quais se constatou irregularidades ensejadoras de dano. O diferimento da análise decorre do fato de que não se poderia adotar o mesmo encaminhamento utilizado para a Sra. Itacy Arnaud Sales, fiscal de outro contrato, de sobrestamento das contas, eis que o Sr. José Augusto Pereira Carneiro Muniz não consta do rol de responsáveis do presente processo, tampouco acolher suas razões de justificativas, considerando que sua atuação pode ter reflexos nas futuras tomadas de contas especiais.
11.4.	d) não ficou comprovado nos autos que o contrato não foi efetivamente cumprido. O que serve para comprovar isso é apenas o relatório da CGU que não tem o condão de comprovar absolutamente nada. Não há laudo emitido por técnico competente, não há sequer um servidor especializado na CGU para respaldar o que está sendo acusado.
11.4.1.	Análise: A conclusão sobre a inexecução dos serviços objeto do contrato 9/2006 é advinda de relatório de auditoria de gestão elaborado pela Controladoria Geral da União - CGU, documento técnico com presunção de veracidade e legitimidade que só pode ser descaracterizada mediante apresentação de prova robusta em contrário. O defendente não trouxe aos autos qualquer comprovação da execução dos serviços pela contratada. Nos autos há somente os Relatórios da Execução dos Serviços (peça 3, p. 318) e o atesto nas notas fiscais a suportar a afirmação do defendente de que os serviços foram realizados na totalidade. As fotos presentes à peça 3, p. 256 demonstram a inexistência de árvores no local destinado ao pomar.
11.5.	e) há apenas um rol de acusações que não estão vinculadas a documentos que comprovem suas alegações abstratas e imprecisas. As demais irregularidades apontadas no relatório da CGU não podem ser imputadas ao defendente.
11.5.1.	Análise: Como consta no ofício citatório do Sr. José Augusto Pereira Carneiro Muniz, ele foi responsabilizado, solidariamente com os demais responsáveis, em virtude da não execução total do objeto do contrato 9/2006, referente a pagamentos efetuados por serviços não realizados relativos à implantação de um pomar no Cenp. As demais irregularidades apontadas no relatório da CGU não foram a ele imputadas.
11.6.	f) a quantidade de mudas plantadas eram 400 e não 739, como quer fazer crer a Controladoria; o terreno foi preparado para receber as mudas, ou seja, o terreno foi arado, foi feito o coroamento e todos os procedimentos necessários para o recebimento das mudas; que as mudas foram plantadas pelo responsável pela execução do contrato; que várias mudas morreram em razão da infestação de formigas e insetos; que ocorreu replantio das mudas em março de 2007, mas o problema persistiu; que o trabalho de replantio não estava completo porque ocorrera grande quantidade de chuvas e isso acarretava alagamentos na área a ser plantada, logo esse era o motivo pelo qual o terreno estava mal conservado.
11.6.1.	Análise: Nos dois Relatórios de Execução Física produzidos pelo defendente (peça 3, p. 288 e 318) ele consignou a existência de 735 covas para plantio e 735 mudas para plantio. E atestou a realização dos serviços. Ora, se como agora afirma o defendente a quantidade de mudas era 400, porque ele não consignou o fato em seus relatórios? Ao contrário, em dois relatórios o defendente registrou a quantidade de 735 mudas e covas. Os demais argumentos utilizados pelo defendente não encontram respaldo em qualquer documento existente nos autos. As fotos presentes à peça 3, p. 256 demonstram a inexistência de árvores no local destinado ao pomar. Entendemos que as razões de justificativas apresentadas pelo Sr. José Augusto Pereira Carneiro Muniz não elidiram a irregularidade a ele atribuída, qual seja a atestação de serviços que não foram prestados, o que ensejou o pagamento indevido à empresa Project Engenharia e Construções Ltda. - EPP, CNPJ 07.819.769/0001-85, no valor de R$ 118.689,75 em valores originais.
11.7.	Como se constata, em ambos os pagamentos indevidos realizados à empresa Project Engenharia e Construções Ltda. - EPP, a participação do defendente foi decisiva para que a irregularidade acontecesse. Ante o exposto, encaminharemos proposta no sentido da irregularidade das suas contas, condenação em débito pelo valor total pago à empresa, e aplicação da multa prevista no art. 57, da Lei 8.443/92.
11.8.	A solidariedade do Sr. José Augusto Pereira Carneiro Muniz se dá com os demais responsáveis, da seguinte maneira:
	- com a 	empresa Project Engenharia e Construções Ltda. - EPP pelo valor total pago pelas notas fiscais 66 e 71: R$ 118.689,75;
	- com o Sr. Paulo Sérgio da Pureza Pantoja pelo valor de R$ 65.938,75, referente ao pagamento da nota fiscal 71;
	- com o Sr. João Bosco da Costa Araújo pelo valor de R$ 52.751,00, referente ao pagamento da nota fiscal 66.
Do Sr. Paulo Sérgio da Pureza Pantoja, CPF XXX.356.762-XX, Diretor do Cenp à época dos fatos
12.	O Sr. Paulo Sérgio da Pureza Pantoja, CPF XXX.356.762-XX, foi citado por meio do Ofício Secex/PA 2693, de 23/12/2014 (peça 29) , entregue em seu endereço no dia 6/2/2015, conforme Aviso de Recebimento AR238971819CC à peça 47. O responsável não atendeu à citação, permanecendo silente nos autos, pelo que deverá ser considerado revel dando-se prosseguimento ao processo, nos termos do art. 12, § 3º, da Lei 8.443/1992.
12.1.	O Sr. Paulo Sérgio da Pureza Pantoja, na condição de ordenador de despesas, autorizou e determinou o pagamento da nota fiscal nº 71, da empresa Engenharia e Construções Ltda. - EPP, como se pode comprovar no documento à peça 3, p. 346 e na própria nota fiscal à peça 3, p. 316. Assim, juntamente com o Sr. José Augusto Pereira Carneiro Muniz e a empresa Project Engenharia e Construções Ltda. - EPP concorreu para o cometimento da irregularidade. Era seu dever, na condição de gestor e ordenador de despesas do Cenp, certificar-se da execução dos serviços objeto da nota fiscal nº 71 antes de proceder ao pagamento. 
12.2.	No entanto, no que tange ao pagamento da nota fiscal nº 66, da empresa Project Engenharia e Construções Ltda. - EPP, temos que não houve participação do Sr. Paulo Sérgio da Pureza Pantoja. Todo o processo de pagamento foi autorizado e determinado pelo Sr. João Bosco da Costa Araújo que, naquele momento, encontrava-se na condição de substituto do Diretor do Cenp e ordenador de despesa substituto (vide item 13.2, abaixo) . 
12.3.	Assim, entendemos que o Sr. Paulo Sérgio da Pureza Pantoja deve ser responsabilizado apenas pelo valor pago à Project Engenharia e Construções Ltda. - EPP por conta da nota fiscal nº 71, qual seja R$ 65.938,75 (vide item 9.2, acima) , solidariamente com o Sr. José Augusto Pereira Carneiro Muniz e a empresa Project Engenharia e Construções Ltda. - EPP.
12.4.	Destarte, encaminharemos proposta pela irregularidade das contas, condenação em débito e aplicação da multa do art. 57, da Lei 8.443/92.
Alegações de defesa de João Bosco da Costa Araújo (peças 34 e 42) 
13.	O Sr. João Bosco da Costa Araújo, CPF XXX.170.592-XX, Administrador do Cenp à época dos fatos foi citado por meio do Ofício Secex/PA 2691, de 23/12/2014 (peça 31) , entregue em seu endereço no dia 5/2/2015 conforme Aviso de Recebimento AR238971796CC (peça 49) . Apresentou alegações de defesa presentes às peças 34 e 42, que serão analisadas a seguir
13.1.	Inicia dizendo que assumiu a chefia do Serviço de Administração do Centro de Primatas-Cenp no dia 17/11/2006 e se afastou da função em 16/3/2007, muito depois de ter iniciado o processo de execução da obra do pomar. Afirma que só tomou conhecimento do feito quando da solicitação de pagamento de 40% do valor contratado. Tal solicitação teria sido feita pelo Sr. José Maria Ferreira da Silva, à época responsável pelo setor financeiro do Cenp, e estaria suportada no relatório do fiscal do contrato que atestara a execução de serviços equivalente ao valor a ser pago. Diz também que o depoimento e o relatório do fiscal do contrato ratificam a execução dos serviços. Assevera sua total incapacidade de mensurar se o serviço havia sido executado ou não devido ao fato de não possuir conhecimento nos segmentos agronômico, botânico e florestal. Aduz que, como Administrador recém-empossado solicitara o pagamento "invocando o princípio da boa-fé, no intuito do serviço não sofrer solução de continuidade. Finaliza argumentando que, por ocasião da emissão da nota de empenho 2007NE000023, assinada pelo ordenador de despesas e pelo gestor financeiro, não teria a menor condição técnica nem tempo suficiente de tomar conhecimento ou de dar conta de tudo o que se passava naquele momento, como prova a ausência de sua assinatura junto ao banco como gestor ou substituto, para autorizar pagamentos. 
Análise das alegações de defesa de João Bosco da Costa Araújo
13.2.	A nosso ver não procedem, parcialmente, as alegações de defesa do responsável. Se, como afirma, fora recém empossado na função de Administrador, mais razões teria para se certificar da execução dos serviços. Sua cautela na autorização de pagamentos deveria ser redobrada. Alegar que fora induzido pelo encaminhamento feito pelo gestor financeiro e pelo atesto do fiscal é querer eximir-se de suas atribuições e responsabilidades. Quando do pagamento da nota fiscal nº 66 da Project Engenharia e Construções Ltda.-EPP, o responsável já contava com mais de dois meses na função. No documento à peça 3, p. 310, quando a nota fiscal nº 66 lhe é apresentada, o Sr. João Bosco da Costa Araújo determina o pagamento. Também consta sua autorização para pagamento - na condição de ordenador de despesas substituto -, na própria nota fiscal nº 66 (peça 3, p. 284) .
13.3.	No entanto, examinando o processo de pagamento da nota fiscal nº 71 (peça 3, p. 314-346) verificamos que o defendente não atuou. A determinação do pagamento da despesa foi do Sr. Paulo Sérgio da Pureza Pantoja, conforme documento à peça 3, p. 346. Também consta sua autorização para pagamento na própria nota fiscal nº 71 (peça 3, p. 316) . Não há participação direta do Sr. João Bosco da Costa Araújo no pagamento da nota fiscal nº 71. No documento à peça 346 o defendente apenas solicita ao Diretor do Cenp, autorização para pagamento da despesa. 	Assim, entendemos que ao Sr. João Bosco da Costa Araújo não pode ser imputado o débito decorrente do pagamento da nota fiscal nº 71 à empresa Project Engenharia e Construções Ltda.-EPP. 
13.4.	Destarte, encaminharemos proposta no sentido da irregularidade das suas contas e imputação de débito no valor de R$ 52.751,00 decorrente do pagamento da nota fiscal nº 66 da empresa Project Engenharia e Construções Ltda.-EPP, solidariamente com o Sr. José Augusto Pereira Carneiro Muniz e a empresa Project Engenharia e Construções Ltda. - EPP, além da aplicação da multa prevista no art. 57, da Lei 8443/92.
Alegações de defesa da empresa Project Engenharia e Construções Ltda. - EPP (peça 70) 
14.	A empresa Project Engenharia e Construções Ltda. - EPP, CNPJ 07.819.769/0001-85 foi citada na pessoa do sócio Adriano de Sousa Bandeira pelo Ofício Secex/PA 541/2015, de 26/3/2015 (peça 58) , conforme Aviso de Recebimento AR373833839CC, de 20/4/2015 (peça 59) . Solicitou, por seu representante legal, dilação de prazo e cópia dos autos. As solicitações foram atendidas pelos Despachos às peças 62 e 65, respectivamente. Apresentou alegações de defesa presentes à peça 70, que serão analisadas a seguir.
14.1.	Principia dizendo que o objeto do referido contrato foi plenamente satisfeito, não havendo nenhum débito da empresa para com o erário. Após, afirma que a auditoria promovida pela CGU foi motivada por motivos políticos, quando da alteração da diretoria do Centro Nacional de Primatas. Em seguida passa a discorrer sobre outros processos havidos tanto no âmbito administrativo do CENP quanto na Justiça Federal. Alega que realizou todo o objeto do contrato 9/2006, tendo sido os serviços atestados como concluídos e que tal fato teria sido comprovado por meio de depoimentos de testemunhas à CPAD, inclusive o do Sr. Antonio Augusto Alves de Jesus, engenheiro agrônomo, responsável técnico do contrato por parte da empresa. Por fim, roga pelo acolhimento das suas alegações de defesa e pleiteia a extinção da presente TCE e o arquivamento do processo.
14.2.	Análise:Ao contrário do que afirma o defendente, a fiscalização realizada pela CGU no Cenp não teve motivação política. Na modalidade auditoria de gestão, ela é realizada rotineiramente ao término de um exercício financeiro com a finalidade de aferir e avaliar as gestões orçamentária, financeira, patrimonial e operacional de órgãos da administração pública federal. Os processos mencionados pelo defendente no âmbito da Justiça Federal referem-se ao contrato 7/2006 e não ao contrato em exame nesta TCE. O defendente não trouxe aos autos documento algum que confira respaldo às suas afirmações. 
14.3.	Ante o exposto, encaminharemos proposta no sentido da irregularidade das suas contas e condenação em débito no valor de R$ 118.689,75.
14.4.	A solidariedade da empresa Project Engenharia e Construções Ltda. - EPP se dá com os demais responsáveis, da seguinte maneira:
	- com o Sr. José Augusto Pereira Carneiro Muniz pelo valor total de R$ 118.689,75, referente aos valores pagos pelas notas fiscais 66 e 71 da empresa Project Engenharia e Construções Ltda.-EPP;
	- com o Sr. Joao Bosco da Costa Araújo pelo valor de R$ 52.751,00 decorrente do pagamento da nota fiscal nº 66 da empresa Project Engenharia e Construções Ltda.-EPP;
	- com o Sr. Paulo Sergio da Pureza Pantoja pelo valor de R$ 65.938,75 decorrente do pagamento da nota fiscal nº 71 da empresa Project Engenharia e Construções Ltda.-EPP.
Quanto ao contrato de manutenção da torre de telecomunicações, decorrente da Dispensa de Licitação 52/2006
15.	Foi realizada a citação solidária dos Srs. Paulo Sergio da Pureza Pantoja, CPF XXX.356.762-XX, Diretor do Cenp à época dos fatos, Joao Bosco da Costa Araújo, CPF XXX.170.592-XX, Administrador do Cenp à época dos fatos, Itacy Arnaud Sales, CPF XXX.513.182-XX, fiscal do contrato de manutenção da torre de telecomunicações, e da empresa W. J. S. Ferreira ME, CNPJ 01.147.009/0001-92, contratada para a execução do serviços referentes à Dispensa de Licitação 52/2006, de manutenção em torre de telecomunicação situada no Cenp, da seguinte forma:
15.1.	Ocorrência: não execução total do objeto do Contrato referente à Dispensa de Licitação 52/2006, celebrado entre o Cenp e a empresa W. J. S. Ferreira ME, CNPJ 01.147.009/0001-92, referente a pagamento efetuado por serviços não realizados, relativos à manutenção em torre de telecomunicação situada no Cenp.
15.2.	Dispositivos legais infringidos: arts. 65, inc. II, alínea "c", e 66, da Lei 8.666/1993, e art. 62 da Lei 4.320/1964;
15.3.	Data da ocorrência/valor histórico do débito:
	 4/12/2006	                         R$ 6.922,95
16.	Também aqui cabe correção do valor imputado aos responsáveis. A nota fiscal nº 32, de 4/12/2006, no valor de R$ 6.922,95 (peça 13, p. 98) foi paga por meio da ordem bancária 2006OB900424, de 6/12/2006  (peça 13, p. 112) . O valor líquido pago à empresa W. J. S. Ferreira ME foi de R$ 6.171,82 visto que ocorreram as seguintes retenções:
	a) R$ 346,14 ISS conforme 2006DR900091 (peça 13, p. 114-116) ;
	b) R$ 404,99 IRPJ conforme 2006DF900245 (peça 13, p. 118) .
16.1.	Como a nova configuração de data e valor do débito enseja situação favorável aos responsáveis arrolados nesta TCE, entendemos que o erro cometido não invalida as citações realizadas, conforme Acórdão 296/2018-TCU-Primeira Câmara, Ministro-Relator Walton Alencar Rodrigues; Acórdão 3885/2011-TCU-Segunda Câmara, Ministro-Relator André de Carvalho; Acórdão 1478/2015-TCU-Segunda Câmara, Ministro-Relator Raimundo Carreiro e Acórdão 2158/2013-TCU-Plenário, Ministro-Relator Ana Arraes.
17.	O Sr. Paulo Sérgio da Pureza Pantoja, CPF XXX.356.762-XX, foi citado por meio do Ofício Secex/PA 2693, de 23/12/2014 (peça 29) , entregue em seu endereço no dia 6/2/2015, conforme Aviso de Recebimento AR238971819CC à peça 47. O responsável não atendeu à citação, permanecendo silente nos autos, pelo que deverá ser considerado revel dando-se prosseguimento ao processo, nos termos do art. 12, § 3º, da Lei 8.443/1992. Ante o exposto, encaminharemos proposta no sentido da irregularidade das suas contas, condenação em débito pelo valor de R$ 6.171,82 - solidariamente com a Sra. Itacy Arnaud Sales e a empresa W. J. S. Ferreira - e aplicação da multa prevista no art. 57, da Lei 8.443/92. 
18.		A Sra. Itacy Arnaud Sales, CPF XXX.513.182-XX, fiscal do contrato, foi citada por meio do Ofício 2689-TCU-SECEX-PA, de 23/12/2014 (peça 33) , entregue em seu endereço no dia 6/2/2015 conforme Aviso de Recebimento AR238971779CC (peça 35) . Solicitou, por seu representante legal, cópia integral dos autos e dilação do prazo para apresentação de defesa por 30 dias (peça 45) . Ambas solicitações foram atendidas (peças 46 e 52) . A responsável não atendeu à citação, permanecendo silente nos autos, pelo que deverá ser considerada revel dando-se prosseguimento ao processo, nos termos do art. 12, § 3º, da Lei 8.443/1992. Ante o exposto, encaminharemos proposta no sentido da irregularidade das suas contas, condenação em débito pelo valor de R$ 6.171,82 - solidariamente com o Sr. Paulo Sérgio da Pureza Pantoja e a empresa W. J. S. Ferreira - e aplicação da multa prevista no art. 57, da Lei 8.443/92.
19.	A empresa W. J. S. Ferreira, CNPJ 01.147.009/0001-92, foi citada por meio do Ofício 2694-TCU-SECEX-PA, de 23/12/2014 (peça 28) , entregue em seu domicílio no dia 6/2/2015 conforme Aviso de Recebimento AR238971882CC (peça 36) . Não atendeu à citação, permanecendo silente nos autos, pelo que deverá ser considerada revel dando-se prosseguimento ao processo, nos termos do art. 12, § 3º, da Lei 8.443/1992. Ante o exposto, encaminharemos proposta no sentido da irregularidade das suas contas e condenação em débito pelo valor de R$ 6.171,82, solidariamente com Sr. Paulo Sérgio da Pureza Pantoja e a Sra. Itacy Arnaud Sales.
20.	O Sr. João Bosco da Costa Araújo, CPF XXX.170.592-XX, Administrador do Cenp à época dos fatos foi citado por meio do Ofício Secex/PA 2691, de 23/12/2014 (peça 31) , entregue em seu endereço no dia 5/2/2015 conforme Aviso de Recebimento AR238971796CC (peça 49) . Apresentou alegações de defesa presentes às peças 34 e 42, que serão analisadas a seguir.
Alegações de defesa do Sr. João Bosco da Costa Araújo (peça 42) 
21.	Relata que, à época dos fatos, havia sido recém-empossado na função de Administrador. Que não assinou a nota de empenho 2006NE900290. Aduz que, como Administrador, não detinha poderes para autorizar qualquer procedimento de pagamento de despesas junto aos bancos, como prova ausência de sua assinatura nos documentos. Afirma que, mesmo assim, ao tomar conhecimento do fato tentou, junto ao setor financeiro, que fosse formalizada uma contraordem do pagamento ao banco.
21.1.	Análise: A nosso ver, assiste razão ao Sr. João Bosco da Costa Araújo quanto à sua ausência de participação no pagamento irregular à empresa W. J. S. Ferreira, por serviços não prestados. Os documentos presentes à peça 13, p. 98-120 permitem-nos firmar entendimento sobre sua não participação. A análise dos documentos permite constatar que o responsável não autorizou nem realizou o pagamento da nota fiscal 32 da empresa (peça 13, p. 98) . A autorização de pagamento que consta na mencionada nota fiscal e no documento à peça 13, p. 120 é do Sr. Paulo Sérgio da Pureza Pantoja, então Diretor do Cenp. No documento à peça 13, p. 120 o defendente apenas solicita autorização para pagamento. Ante o exposto encaminharemos proposta no sentido da exclusão do Sr. João Bosco da Costa Araújo no que tange ao débito em tela.
PRESCRIÇÃO DA PRETENSÃO PUNITIVA
22.	Com relação à ocorrência da prescrição da pretensão punitiva, prevalece neste Tribunal o entendimento de que a Lei 9.873/1999, que regula a ação punitiva movida pela Administração Pública Federal no exercício do poder de polícia, e o Decreto 20.910/1932, que disciplina a cobrança de dívidas passivas da União, dos estados e dos municípios, não se aplicam aos processos de controle externo.
23.	Diante da inexistência de normativo específico acerca da prescrição das sanções no âmbito dos processos do TCU, a jurisprudência se consolidou no sentido de aplicar as regras gerais estabelecidas no Código Civil, conforme os acórdãos 1.727/2003, 330/2007 e 2.073/2011, da Primeira Câmara, 8/1997 e 11/1998 e 5/2003, da Segunda Câmara, 71/2000, 61/2003, 771/2010 e 474/2011, do Plenário.
24.	Os valores inquinados de irregulares foram pagos nas seguintes datas: 
	a) ordem bancária 2006OB900424, em 6/12/2006;
	b) ordem bancária 2007OB900038, em 1/2/2007; e
	c) ordem bancária 2007OB900077, em 12/3/2007.
	As citações se deram nas seguintes datas:
	- Sr. Jose Augusto Pereira Carneiro Muniz, em 5/2/2015;
	- Sr. Paulo Sérgio da Pureza Pantoja, em 6/2/2015;
	- Sr. João Bosco da Costa Araújo, em 5/2/2015;
	- Empresa Project Engenharia e Construções Ltda. - EPP, em 20/4/2015;
	- Sra. Itacy Arnaud Sales, em 6/2/2015; e
	- Empresa W. J. S. Ferreira ME, em 6/2/2015.
25.	Assim, constata-se que as citações foram realizadas antes do interstício de 10 anos a partir da ocorrência dos fatos. 	Reconhecida a interrupção do prazo prescricional, nos termos do art. 202, inciso I, do Código Civil, inexiste no presente processo óbice ao exercício da ação punitiva por parte deste Tribunal.
CONCLUSÃO
26.	Cuidam os autos de tomada de contas especial instaurada pela Diretoria Executiva do Fundo Nacional de Saúde- FNS, em razão de irregularidades detectadas durante Auditoria de Gestão realizada pela CGU, referente ao exercício de 2006. (itens 1-2) 
27.	Após finalização de Processo Administrativo Disciplinar, que apurou as irregularidades e identificou os responsáveis, e tendo em vista determinação do TCU, o FNS instaurou esta TCE. (3-5) 
28.	O exame técnico permitiu corrigir datas e valores dos débitos imputados aos responsáveis, bem como analisar as alegações de defesas apresentadas, estabelecer a revelia de responsáveis que não compareceram aos autos e a medida da solidariedade entre os responsáveis de acordo com sua participação no cometimento das irregularidades. (itens 7-21) 
29.	Inexiste no presente processo óbice ao exercício da ação punitiva por parte deste Tribunal. (itens 22-25) 
INFORMAÇÕES ADICIONAIS
30.	O Acórdão 2529/2012-TCU-Primeira Câmara - Relator Ministro Valmir Campelo, prolatado no TC Processo 019.933/2007-2, estabeleceu:
" (...) 
9.2 diferir a conclusão acerca das razões de justificativas apresentadas por José Augusto Pereira Carneiro Muniz (CPF XXX.358.872-XX) , cuja análise deve ser realizada quando do exame das tomadas de contas especiais a serem instauradas conforme item 9.6.1;
	9.3 sobrestar o julgamento das contas dos Srs. Paulo Sérgio da Pureza Pantoja (CPF XXX.356.762-XX) , João Bosco da Costa Araújo (CPF XXX.170.592-XX) e Itacy Arnaud Sales (CPF XXX.513.182-XX) , nos termos do artigo 39 e seus parágrafos da Resolução TCU 191/2006, para exame em conjunto;
	(...) "
31.	Assim, entendemos que a Decisão a ser proferida nesta TCE deverá ser levada ao processo referenciado, para exame em conjunto e confronto.
PROPOSTA DE ENCAMINHAMENTO
32.	Ante o exposto, somos pelo encaminhamento dos autos ao gabinete do Exmo. Ministro Benjamin Zymler do Rêgo, com as seguintes propostas:
32.1.	Quanto ao contrato nº 9/2006, celebrado entre o Centro Nacional de Primatas - Cenp e a empresa Project Engenharia e Construções - EPP;
		I) julgar irregulares as contas do Sr. José Augusto Pereira Carneiro Muniz, (CPF XXX.358.872-XX) , com fundamento nos arts. 1º, inciso I, 16, inciso III, alínea "b", 19, caput, e 23, inciso III, da Lei 8.443/1992 c/c com os arts. 1º, inciso I, 209, inciso III, 210 e 214, inciso III, do RI/TCU; do Sr. Paulo Sergio da Pureza Pantoja, (CPF XXX.356.762-XX) , com fundamento nos arts. 1º, inciso I, 16, inciso III, alínea "b", 19, caput, e 23, inciso III, da Lei 8.443/1992 c/c com os arts. 1º, inciso I, 209, inciso II, 210 e 214, inciso III, do RI/TCU; do Sr. Joao Bosco da Costa Araújo, (CPF XXX.170.592-XX) , com fundamento nos arts. 1º, inciso I, 16, inciso III, alínea "b", 19, caput, e 23, inciso III, da Lei 8.443/1992 c/c com os arts. 1º, inciso I, 209, inciso II, 210 e 214, inciso III, do RI/TCU e da empresa Project Engenharia e Construções Ltda. - EPP, (CNPJ 07.819.769/0001-85) , com fundamento nos arts. 1º, inciso I, 16, inciso III, alínea "c", 19, caput, e 23, inciso III, da Lei 8.443/1992 c/c com os arts. 1º, inciso I, 209, inciso II, 210 e 214, inciso III, do RI/TCU, condenando-os, em solidariedade, ao pagamento das importâncias a seguir especificadas e nas formas indicadas, fixando-lhes o prazo de 15 (quinze) dias para que comprovem perante este Tribunal o recolhimento da dívida aos cofres do Fundo Nacional de Saúde - FNS, em respeito ao art. 214, inciso III, alínea "a", do RITCU, atualizadas monetariamente e acrescidas de juros de mora calculados a partir das datas indicadas até a data do efetivo recolhimento e com o abatimento de valores acaso já satisfeitos, nos termos da legislação vigente:
	                                   QUADRO DE SOLIDARIEDADE
	Responsáveis solidários
	Evidência (s) 
	Valor (es) original (is) do (s) débito (s) 

	José Augusto Pereira Carneiro Muniz e
Project Engenharia e Construções Ltda. - EPP
	NF 66
NF 71
	52.751,00
65.938,75

	José Augusto Pereira Carneiro Muniz e
Project Engenharia e Construções Ltda. - EPP e
Paulo Sérgio da Pureza Pantoja
	NF 71
	65.938,75

	José Augusto Pereira Carneiro Muniz e
Project Engenharia e Construções Ltda. - EPP e
João Bosco da Costa Araújo
	NF 66
	52.751,00

	Evidência
	ValorOriginal (R$) 
	Data da ocorrência

	2007OB900038 (NF 66) 
	52.751,00
	1/2/2007

	2007OB900077 (NF 71) 
	65.938,75
	12/3/2007

	TOTAL
	118.689,75
	
	   2007OB900038 (NF 66) - valor atualizado até 31/3/2018 (com juros) : R$ 164.897,93
	   2007OB900077 (NF 71) - valor atualizado até 31/3/2018 (com juros) : R$ 203.974,59
32.2.	Quanto ao contrato de manutenção da torre de telecomunicações, decorrente da Dispensa de Licitação 52/2006
	II) julgar irregulares as contas da Sra. Itacy Arnaud Sales, (CPF XXX.513.182-XX) , com fundamento nos arts. 1º, inciso I, 16, inciso III, alínea "b", 19, caput, e 23, inciso III, da Lei 8.443/1992 c/c com os arts. 1º, inciso I, 209, inciso III, 210 e 214, inciso III, do RI/TCU; do Sr. Paulo Sergio da Pureza Pantoja, CPF XXX.356.762-XX, com fundamento nos arts. 1º, inciso I, 16, inciso III, alínea "b", 19, caput, e 23, inciso III, da Lei 8.443/1992 c/c com os arts. 1º, inciso I, 209, inciso II, 210 e 214, inciso III, do RI/TCU e da empresa W. J. S. Ferreira ME, (CNPJ 01.147.009/0001-92) , com fundamento nos arts. 1º, inciso I, 16, inciso III, alínea "c", 19, caput, e 23, inciso III, da Lei 8.443/1992 c/c com os arts. 1º, inciso I, 209, inciso II, 210 e 214, inciso III, do RI/TCU, condenando-os, em solidariedade, ao pagamento da importância a seguir especificada, fixando-lhes o prazo de 15 (quinze) dias para que comprovem perante este Tribunal o recolhimento da dívida aos cofres do Fundo Nacional de Saúde - FNS, em respeito ao art. 214, inciso III, alínea "a", do RITCU, atualizadas monetariamente e acrescidas de juros de mora calculados a partir das datas indicadas até a data do efetivo recolhimento e com o abatimento de valores acaso já satisfeitos, nos termos da legislação vigente:
	Evidência: ordem bancária 2006OB900424 (NF 32) 
	Data da ocorrência: 6/12/2006
	Valor original: R$ 6.171,82
	Valor corrigido até 31/3/2018 (com juros) : R$ 19.704,24
	III) aplicar, com fundamento no art. 57 da Lei 8.443/1992 c/c o art. 267 do RI/TCU, multa aos Srs. José Augusto Pereira Carneiro Muniz (CPF XXX.358.872-XX) , Paulo Sergio da Pureza Pantoja, (CPF XXX.356.762-XX) , Joao Bosco da Costa Araújo, CPF (XXX.170.592-XX) e à Sra. Itacy Arnaud Sales, (CPF XXX.513.182-XX) , fixando o prazo de 15 dias, a partir da notificação, para que, nos termos do art. 214, inciso III, alínea "a", do RI/TCU, comprove perante este Tribunal o recolhimento aos cofres do Tesouro Nacional do valor atualizado monetariamente desde a data do acórdão até a data do efetivo recolhimento, se for pago após o vencimento, na forma da legislação em vigor;
	IV) autorizar, desde logo, a cobrança judicial das dívidas nos termos do art. 28, inciso II, da Lei 8.443/1992 c/c o art. 219, inciso II, do RI/TCU, caso não atendidas as notificações;
	V) autorizar, desde logo, com fundamento no art. 26 da Lei 8.443/1992 c/c o art. 217 do RI/TCU, caso seja do interesse do responsável, o parcelamento da dívida em até 36 (trinta e seis) parcelas, incidindo sobre cada uma os encargos legais devidos, sem prejuízo de alertá-los de que, caso optem por essa forma de pagamento, a falta de comprovação do recolhimento de qualquer parcela implicará o vencimento antecipado do saldo devedor, nos termos do art. 26, parágrafo único, da Lei 8.443/1992 c/c o art. 217, § 2º, do RI/TCU;
	VI) encaminhar cópia da deliberação que vier a ser proferida, bem como do relatório e do voto que a fundamentarem, ao Procurador-Chefe da Procuradoria da República no Pará nos termos do § 3º do art. 16 da Lei 8.443/1992 c/c o § 7º do art. 209 do RI/TCU, para adoção das medidas que entender cabíveis.
	- atos de gestão ilegais ou ilegítimos: fiscal de contrato atestando falsamente serviços não prestados por empresa contratada; pagamento por serviços não prestados por empresa contratada; empresa recebendo valores faturados sem a correspondente prestação de serviços."
2.	O Ministério Público junto a esta Corte de Contas manifestou-se de acordo com a proposta da unidade técnica, sugerindo, no entanto, alteração no quadro de solidariedade apresentado, in verbis:
"Diante dos elementos constantes dos autos, este representante do Ministério Público de Contas da União manifesta-se de acordo com a proposta oferecida pela Secex/PA, em pareceres uniformes (peças 80 a 82) . Ressalva, tão somente, a necessidade de ser excluída a primeira linha do "Quadro de Solidariedade" do subitem I do parágrafo 32.1 da instrução à peça 80 (p. 12) , por repetir parcelas de débito que se encontram mencionadas na terceira e na quarta linhas do referido quadro, com todos os responsáveis que, de modo acertado, devem responder, em solidariedade, pelas duas parcelas de débito oriundas da inexecução do Contrato 9/2006. Sugere, em consequência, que o "Quadro de Solidariedade" passe a constar da seguinte forma:
QUADRO DE SOLIDARIEDADE
	Responsáveis solidários
	Evidência (s) 
	Valor (es) original (is) do (s) débito (s) em R$

	José Augusto Pereira Carneiro Muniz
Project Engenharia e Construções Ltda. - EPP
Paulo Sérgio da Pureza Pantoja
	NF 71
	65.938,75

	José Augusto Pereira Carneiro Muniz
Project Engenharia e Construções Ltda. - EPP
João Bosco da Costa Araújo
	NF 66
	52.751,00

	É o Relatório.

8.1. Ricardo Victor Barreiros Pinto (14.817/OAB-PA) e outros, representando Project Engenharia e Construcoes Ltda - Epp.
8.2. Marco Apolo Santana Leão (9873/OAB-PA), representando Itacy Arnaud Sales.
8.3. Afonso Marcius Vaz Lobato (8.265/OAB-PA) e outros, representando José Augusto Pereira Carneiro Muniz.

Procurador Rodrigo Medeiros de Lima.

TOMADA DE CONTAS ESPECIAL. CENTRO NACIONAL DE PRIMATAS. CONSTATAÇÃO DE PAGAMENTOS POR SERVIÇOS NÃO REALIZADOS EM DOIS CONTRATOS. CITAÇÕES. REVELIA DE ALGUNS RESPONSÁVEIS. REJEIÇÃO DAS ALEGAÇÕES DE DEFESA DE ALGUNS RESPONSÁVEIS. ACOLHIMENTO PARCIAL DE OUTRA. CONTAS IRREGULARES. DÉBITO SOLIDÁRIO. DISCUSSÃO ACERCA DE CRITÉRIOS PARA A FIXAÇÃO DO VALOR DO DÉBITO. APLICAÇÃO DE PENA DE MULTA. DETERMINAÇÕES.

TOMADA DE CONTAS ESPECIAL (TCE)

Secretaria de Controle Externo de Tomada de Contas Especial (SecexTCE).

Em exame, processo de tomada de contas especial originário de processo administrativo disciplinar - PAD instaurado no âmbito do Centro Nacional de Primatas - Cenp, órgão vinculado ao Ministério da Saúde, no qual se apurou a ocorrência de condutas irregulares praticadas por servidores e gestores do referido órgão na execução de contratos celebrados com as empresas Project Engenharia e Contratos Ltda. - EPP (Contrato 009/2006 decorrente do Pregão Eletrônico 15/2006) e W.J.S. Ferreira ME (contrato decorrente da Dispensa de Licitação 52/3006) , as quais ensejaram dano ao erário em virtude de pagamento antecipado às referidas empresas por serviços não prestados.
2.	As irregularidades então detectadas foram registradas no relatório final elaborado pela Comissão de Processo Administrativo Disciplinar e podem ser assim resumidas:
Contrato 009/2006
	Serviços contratados
	Empresa
	Valores pagos

	Implantação de pomar no Cenp
	Project Engenharia e Contratos Ltda. - EPP
	Nota Fiscal 66 de 29/1/2007 - OB 2007OB900038 - R$ 58.000,00

			Nota Fiscal 71, de 22/2/2007 - OB 2007OB900077 - R$ 72.500,00

Contrato decorrente da Dispensa de Licitação 52/2006
	Serviços contratados
	Empresa
	Valores pagos

	Serviços de manutenção em torre de telecomunicação do Cenp
	W.J.S. Ferreira ME
	Nota Fiscal 32 de 4/12/2006 - OB 2006OB900424 - R$ 6.922,95

3.	A identificação dos responsáveis e a descrição das condutas que lhe foram imputadas também podem ser sintetizadas abaixo:
	Responsável
	Conduta imputada

	Sr. José Augusto Pereira Carneiro Muniz
	Na condição de fiscal do Contrato 009/2006, atestou a execução e a conclusão de serviços referentes à implantação de pomar constantes das NFs 66, no valor de R$ 58.000,00, e 71, no valor de R$ 72.500,00, sem que tivessem sido efetivamente executados.

	Sra. Itacy Arnaud Sales 
	Na condição de fiscal do contrato decorrente da Dispensa de Licitação 52/2006, atestou a execução e a conclusão de serviços de manutenção em torre de telecomunicação constante da NF 32, no valor de R$ 6.922,95, sem que tivessem sido efetivamente executados.

	Sr. João Bosco da Costa Araújo
	Na condição de Administrador e Diretor Substituto do Cenp, teria dado andamento aos processos de pagamento de ambos os contratos (Contrato 009/2006 e contrato decorrente da Dispensa de Licitação 52/2006) , sem verificar a efetiva execução dos serviços contratados.

	Sr. Paulo Sérgio da Pureza Pantoja 
	Na condição de Diretor do Cenp, teria autorizado o pagamento de ambos os contratos (Contrato 009/2006 e contrato decorrente da Dispensa de Licitação 52/2006) , sem verificar a efetiva execução dos serviços contratados.

4.	Tais fatos ensejaram a instauração de tomada de conta especial no âmbito do Fundo Nacional de Saúde, cujo relatório final ratificou as irregularidades apuradas pela Comissão de Processo Administrativo Disciplinar, concluindo pela ocorrência de dano ao erário nos valores originais de R$ 130.500,00 e R$ 6.922,95 e pela responsabilidade solidária dos servidores acima indicados e das empresas Project Engenharia e Contratos Ltda. - EPP e W.J.S. Ferreira ME em relação aos respectivos contratos.
5.	No âmbito desta Corte de Contas, houve a citação de todos os interessados, tendo sido apresentadas alegações de defesa por alguns deles, as quais foram devidamente analisadas pela unidade técnica, que se posicionou no seguinte sentido:
	- discordância quanto aos valores históricos de débito imputados aos responsáveis e as respectivas datas de ocorrência; para a unidade técnica, o débito deve corresponder aos valores líquidos constantes das respectivas notas fiscais, devendo ser considerada como data da ocorrência do dano o dia em que houve o saque dos recursos pelos beneficiados e não a data da emissão da nota fiscal, como constou do relatório de auditoria elaborado pelo controle interno;
	- ausência de responsabilidade do Sr. Paulo Sérgio da Pureza Pantoja no tocante ao pagamento da Nota Fiscal 66, no valor de R$ 58.000,00, à empresa Project Engenharia e Construções Ltda. - EPP, uma vez que todo o processo de pagamento teria sido autorizado e determinado pelo Sr. João Bosco da Costa Araújo, que se encontrava naquele momento na condição de Diretor do Cenp e ordenador de despesa em caráter de substituição;
	- ausência de responsabilidade do Sr. João Bosco da Costa Araújo no tocante ao pagamento da Nota Fiscal 71, no valor de R$ 72.500,00, à empresa Project Engenharia e Construções Ltda. - EPP, uma vez que todo o processo de pagamento teria sido autorizado e determinado pelo Sr. Paulo Sérgio da Pureza Pantoja, na condição de Diretor do Cenp;
	- ausência de responsabilidade do Sr. João Bosco da Costa Araújo no tocante ao pagamento da Nota Fiscal 32, no valor de R$ 6.922,95, à empresa W.J.S. Ferreira ME, uma vez que todo o processo de pagamento teria sido autorizado e determinado pelo Sr. Paulo Sérgio da Pureza Pantoja, na condição de Diretor do Cenp;
	- rejeição das alegações de defesa apresentadas pelo Sr. José Augusto Pereira Carneiro Muniz e pela empresa Project Engenharia e Construções Ltda. - EPP, acolhimento parcial das alegações de defesa apresentadas pelo Sr. João Bosco da Costa Araújo e declaração de revelia em relação aos responsáveis Itacy Arnaud Sales, Paulo Sérgio da Pureza Pantoja e W.J.S. Ferreira ME, por não haverem apresentado defesa, a despeito de terem sido regularmente citados.
6.	O exame técnico, assim, sugeriu a correção de datas e valores dos débitos imputados aos responsáveis, analisou as alegações de defesa apresentadas, estabeleceu a revelia dos responsáveis que não compareceram aos autos e propôs modificações na medida da solidariedade entre os responsáveis de acordo com sua participação no cometimento das irregularidades.
7.	Ao final, a SECEX/PA propõe julgar irregulares as contas dos Srs. José Augusto Pereira Carneiro Muniz, Itacy Arnaud Sales, João Bosco da Costa Araújo, Paulo Sérgio da Pureza Pantoja, bem como das empresas Project Engenharia e Construções Ltda. - EPP e W.J.S. Ferreira ME, condenando-os em débito solidário, de acordo com a condição de cada um à época dos fatos, aplicando-lhes, ainda, individualmente, a pena de multa de que cuida o art. 57 da Lei 8.443/1992, conforme relatório precedente.
8.	O Ministério Público junto a esta Corte de Contas manifestou-se de acordo com a proposta da unidade técnica, sugerindo, no entanto, que fosse ajustado o quadro de solidariedade elaborado pela unidade técnica no tocante ao débito oriundo da inexecução do Contrato 9/2006, passando dele a constar o seguinte:
QUADRO DE SOLIDARIEDADE
	Responsáveis solidários
	Evidência (s) 
	Valor (es) original (is) do (s) débito (s) em R$

	José Augusto Pereira Carneiro Muniz
Project Engenharia e Construções Ltda. - EPP
Paulo Sérgio da Pureza Pantoja
	NF 71
	65.938,75

	José Augusto Pereira Carneiro Muniz
Project Engenharia e Construções Ltda. - EPP
João Bosco da Costa Araújo
	NF 66
	52.751,00

9.	Preliminarmente, manifesto minha total concordância com a proposta formulada pela unidade técnica e pelo Ministério Público junto a esta Corte de Contas no que diz respeito à responsabilização dos interessados, inclusive no tocante aos ajustes realizados na medida da solidariedade de cada um dos responsáveis, razão pela qual incorporo a análise que foi reproduzida no relatório que precede este voto desde já às minhas razões de decidir, sem prejuízo de tecer as seguintes considerações.
10.	O débito apurado nesta TCE decorre de pagamentos efetuados sem que tenha havido a comprovação da prestação dos serviços correspondentes, os quais tiveram origem em relatórios elaborados pelos fiscais dos respectivos contratos que atestaram falsamente a realização de serviços não prestados pelas empresas contratadas.
11.	A ausência de prestação dos serviços contratados foi constatada, inicialmente, por meio de vistoria in loco realizada pela Controladoria-Geral da União no Estado do Pará quando da realização de auditoria de gestão no Cenp, referente ao exercício de 2006.
12.	Referidas constatações deram ensejo à instauração do processo administrativo disciplinar, que deu origem à presente TCE, no qual se verificou mais uma vez, por meio de documentos, depoimentos de testemunhas e registros fotográficos, que os serviços contratados, quais sejam, a implantação de um pomar (Contrato 009/2006) e a manutenção da torre de telecomunicação do Cenp (Contrato decorrente da Dispensa de Licitação 52/2006) , não foram realizados, a despeito de terem sido integralmente pagos.
13.	Não restam dúvidas, assim, da análise dos elementos constantes dos autos, que os serviços que se constituíram em objeto do Contrato 009/2006 e do contrato decorrente da Dispensa de Licitação 52/2006 não foram efetivamente prestados pelas empresas contratadas.
14.	De tanto, resulta ser evidente a responsabilidade das empresas Project Engenharia e Construções Ltda. - EPP e W.J.S. Ferreira ME quanto ao dano causado ao erário, em virtude de recebimento de pagamentos por serviços que não prestou, a teor do disposto no art. 16, § 2º, da Lei 8.443/1992, in verbis:
"Art. 16. As contas serão julgadas:
III - irregulares, quando comprovada qualquer das seguintes ocorrências:
c) dano ao Erário decorrente de ato de gestão ilegítimo ao antieconômico;
d) desfalque ou desvio de dinheiros, bens ou valores públicos.
§ 2° Nas hipóteses do inciso III, alíneas c e d deste artigo, o Tribunal, ao julgar irregulares as contas, fixará a responsabilidade solidária:
a) do agente público que praticou o ato irregular, e
b) do terceiro que, como contratante ou parte interessada na prática do mesmo ato, de qualquer modo haja concorrido para o cometimento do dano apurado."  (grifos acrescidos) .
15.	Da mesma forma, não há como se afastar a responsabilidade dos servidores responsáveis pela fiscalização dos referidos contratos, Sr. José Augusto Pereira Carneiro Muniz (Contrato 009/2006) e Sra. Itacy Arnaud Sales (contrato decorrente da Dispensa de Licitação 52/2006) , uma vez que contribuíram decisivamente para ocorrência do dano, ao atestarem a realização de serviços que efetivamente não foram prestados, não tendo havido, de outro lado, nos presentes autos, a produção de qualquer prova capaz de elidir suas responsabilidades.
16.	Já no que diz respeito aos Srs. João Bosco da Costa Araújo, ocupante do cargo de Administrador do Cenp, e Paulo Sérgio da Pureza Pantoja, que ocupou à época o cargo de Diretor do Cenp, poderia se cogitar que, em razão dos cargos então exercidos por ambos, não teriam condições de averiguar se os serviços haviam ou não sido executados e, por conta disso, não teriam incorrido em omissão.
17.	Contudo, restou demonstrado e comprovado nos autos que os serviços que deixaram de ser prestados pelas empresas contratadas - implantação de pomar e manutenção de torre de comunicação - eram passíveis de visualização física (evidência direta) e podiam ser facilmente observados por todos aqueles que trabalhavam no Centro Nacional de Primatas. Veja-se, a propósito, o seguinte trecho do relatório final elaborado pela Comissão de Processo Administrativo Disciplinar:
" (...) é preciso trazer a lume a literal visibilidade da ausência de plantio das mudas e a literalmente visível falta de manutenção da torre de comunicações cujos serviços sequer foram iniciados. Isto não é ilação, é uma evidência direta e objetiva, basta não ser cego e querer ver"  (grifos acrescidos) .
18.	Assim sendo, também me manifesto de acordo com a unidade técnica e com o Parquet no sentido da responsabilização do Sr. Paulo Sérgio da Pureza Pantoja por haver autorizado e determinado o pagamento da Nota Fiscal 71 à empresa Project Engenharia e Construções Ltda. - EPP (Contrato 009/2006) e da Nota Fiscal 32 à empresa W.J.S. Ferreira ME (contrato decorrente da Dispensa de Licitação 52/2006) ; e do Sr. João Bosco da Costa Araújo por haver autorizado e determinado o pagamento da Nota Fiscal 66 à empresa Project Engenharia e Construções Ltda. - EPP (Contrato 009/2006) , sem que os serviços tivessem sido efetivamente prestados, tornando-se também responsáveis pelos pagamentos indevidos ora sob exame.
19.	Divirjo, entretanto, da manifestação da unidade técnica, secundada pelo órgão ministerial, no que diz respeito ao quantum do dano apurado.
20.	Com efeito, para a unidade técnica, o débito deve corresponder aos valores líquidos constantes das respectivas notas fiscais, devendo ser considerada como data da ocorrência do dano o dia em que houve o saque dos recursos pelas empresas contratadas e não a data da emissão da nota fiscal como constou do relatório de auditoria elaborado pelo controle interno.
21.	Desse modo, as datas das ocorrências e os valores corretos históricos seriam os seguintes:
"9.1.	A nota fiscal nº 66, de 29/1/2007, no valor de R$ 58.000.00 (peça 3, p. 284) foi paga por meio da ordem bancária 2007OB900038, de 31/1/2007 cuja data de saque foi 1/2/2007  (peça 3, p. 306) . O valor líquido pago à empresa Project Engenharia e Construções Ltda, foi de R$ 52.751,00 visto que ocorreram as seguintes retenções:
	a) R$ 3.393,00 IRPJ, conforme 2007DF900026 (peça 3, p. 298) ;
	b) R$ 1.276,00 para o INSS, conforme guia 2007GP900009 (peça 3, p. 300) ;
	c) R$ 580,00 a título de ISS, conforme 2007DR900011 (peça 3, p. 302-304) .
9.2.	A nota fiscal nº 71, de 22/2/2007, no valor de R$ 72.500,00 (peça 3, p. 316) foi paga por meio da ordem bancária 2007OB900077, de 9/3/2007, cuja data de saque foi 12/3/2007 (peça 3, p. 344) . O valor líquido pago a empresa Project Engenharia e Construções Ltda, foi de R$ 65.938,75 visto que ocorreram as seguintes retenções:
	a) R$ 725,00 a título de ISS, conforme 2007DR900020 (peça 3, p. 336-338) ;
	b) R$ 4.241,25 IRPJ, conforme 2007DF900049 (peça 3, p.240) ;
	c) R$ 1.595,00 para o INSS, conforme 2007GP900014 (peça 3, p. 342) .
9.3.	Assim, as datas das ocorrências e os valores históricos corretos são os seguintes:
	documento/datas das ocorrências (saques) / valores históricos dos débitos:
	2007OB900038 (NF nº 66)             1/2/2007                                    R$ 52.751,00
	2007OB900077 (NF nº 71)             12/3/2007                                  R$ 65.938,75
	            TOTAL                                      R$ 118.689,75
 (...) 
15.1.	Ocorrência: não execução total do objeto do Contrato referente à Dispensa de Licitação 52/2006, celebrado entre o Cenp e a empresa W. J. S. Ferreira ME, CNPJ 01.147.009/0001-92, referente a pagamento efetuado por serviços não realizados, relativos à manutenção em torre de telecomunicação situada no Cenp.
15.2.	Dispositivos legais infringidos: arts. 65, inc. II, alínea "c", e 66, da Lei 8.666/1993, e art. 62 da Lei 4.320/1964;
15.3.			Data da ocorrência/valor histórico do débito:
	     		4/12/2006	                         R$ 6.922,95
16.	Também aqui cabe correção do valor imputado aos responsáveis. A nota fiscal nº 32, de 4/12/2006, no valor de R$ 6.922,95 (peça 13, p. 98) foi paga por meio da ordem bancária 2006OB900424, de 6/12/2006 (peça 13, p. 112) . O valor líquido pago à empresa W. J. S. Ferreira ME foi de R$ 6.171,82 visto que ocorreram as seguintes retenções:
	a) R$ 346,14 ISS conforme 2006DR900091 (peça 13, p. 114-116) ;
	b) R$ 404,99 IRPJ conforme 2006DF900245 (peça 13, p. 118) ."
22.	Diversamente do consignado pela unidade técnica, entendo, todavia, que o débito a ser imputado aos responsáveis deve corresponder ao valor total do que foi dispendido pelo órgão lesado, pouco importando os tributos eventualmente recolhidos em decorrência dos serviços prestados.
23.	Observo, nesse sentido, que a condenação em débito por esta Corte encontra-se dentro do conceito amplo de responsabilidade civil. De acordo com esse instituto jurídico, aquele que, por ato ilícito, causar dano a outrem, fica obrigado a repará-lo (art. 927 do Código Civil) . O art. 944 também do Código Civil, por sua vez, estabelece que "a indenização mede-se pela extensão do dano".
24. 	Tem-se, assim, que o quantum a ser indenizado deve corresponder à extensão do dano causado, ou seja, o valor a ser restituído em decorrência de um prejuízo causado deve ser capaz de recompor integralmente o patrimônio da pessoa lesada, daí a irrelevância de ter havido a retenção de tributos nos pagamentos efetuados em favor das empresas que não prestaram os serviços contratados.
25.	Conforme entendimento constante do Acórdão 552/2014-TCU-Plenário, da relatoria do Ministro Raimundo Carreiro, "não devem ser compensados no débito os valores retidos no pagamento de faturas contestadas, eis que caberá à empresa contratada, credora dos eventuais tributos indébitos, buscar sua restituição junto aos órgãos próprios".
26.	Em outro decisum, também do Plenário deste Tribunal, restou asseverado que: "as obrigações impostas por este Tribunal possuem natureza jurídica completamente distinta das obrigações tributárias, não cabendo a compensação entre ambas. Cabe ao responsável, após recolher o débito (em seu valor integral) , pleitear à Receita Federal a restituição dos valores pagos a título de imposto de renda"  (cf. Acórdão 874/2008-TCU-Plenário, Relator Ministro Ubiratan Aguiar) .
27.	No que diz respeito ao momento da ocorrência do dano, entendo que a data a ser considerada deve ser a do pagamento indevido, o qual se perpetrou, no caso concreto, com a emissão da ordem bancária em favor das empresas, pois será a partir desse momento que os recursos deixarão a esfera patrimonial do órgão pagador e passarão a fazer parte da esfera patrimonial do prestador de serviço, encontrando-se já sob sua disponibilidade. Irrelevante, assim, a data do saque dos recursos pelas empresas, conforme sugerido pela unidade técnica.
	Ante o exposto, acolhendo a manifestação da unidade técnica e do órgão ministerial com os ajustes pertinentes no tocante às datas e valores dos débitos imputados, VOTO no sentido de que o Tribunal adote o acórdão que ora submeto à deliberação deste Colegiado.
TCU, Sala das Sessões Ministro Luciano Brandão Alves de Souza, em 3 de março de 2020.
BENJAMIN ZYMLER 
Relator